臺灣嘉義地方法院刑事判決　　　　　　　　　　　　　九十二年度易字第三六一號
　　公　訴　人　臺灣嘉義地方法院檢察署檢察官
　　被　　　告　乙○○
右列被告因業務侵占案件，經檢察官提起公訴（九十二年度偵字第四七三一號），本
院判決如左：
    主  文
乙○○連續意圖為自己不法之所有，而侵占對於業務上所持有之物，處有期徒刑拾月
。緩刑年。
    事  實
一、乙○○自民國八十三年四月十六日起至八十七年九月十五日止，任職於聯同企業
    有限公司（下稱聯同公司），其業務係為公司載送醬油等貨物至客戶處並收取貨
    款繳回公司，詎其竟意圖為自己不法所有，基於概括之犯意，於上開任職期間，
    連續為左列之侵占行為：
  (一)未將聯同公司出貨賣給客戶而擅自將貨物賣予他人後，並將所得款項共計新臺幣
    （下同）四十八萬一千零五十六元侵占入己，再偽填內容不實之銷貨簽認單，偽
    造客戶未收款之資料繳回公司，以掩犯行。
  (二)將聯同公司出售之貨物出售後，收取銷貨簽認單，並向客戶收取貨款，然未將所
    收取之貨款共計六十二萬七百二十三元（  73743＋119801＋103510＋323669＝
    620723）繳回聯同公司而予以侵占入己。
    嗣經聯同公司設立內部稽核程序查帳而發現乙○○共計侵占上開貨款達一百一十
    萬一千七百七十九元，始悉上情。
二、案經聯同公司訴由臺灣嘉義地方法院檢察署檢察官偵查起訴。
    理  由
一、訊據被告乙○○對於右揭時、地侵占前揭款項之犯罪事實坦承不諱，並經告訴人
    公司代理人丙○○指述綦詳，此外復有被告簽認之侵占款項統計表、保管條、侵
    占金額統計明細表等附卷可稽，足認被告之自白與事實相符。本件事證明確，被
    告侵占犯行，堪予認定。
二、查被告乙○○自八十三年四月十六日至八十七年九月十五日止，受僱於告訴人公
    司，負責銷售及收款業務乙節，業據告訴代理人陳明，且為被告於本院審理時自
    承在卷，為從事業務之人。是核被告乙○○所為，係犯刑法第三百三十六條第二
    項業務侵占罪。爰審酌被告利用職務之便將其業務上收取之款項挪供己用，金額
    計達一百一十萬一千七百七十九元，犯後返還部分款項，迄今仍有六十餘萬元未
    返還，有告訴人陳報狀及還款明細在卷可稽，犯後坦承犯行等一切情狀，量處如
    主文所示之刑。又被告乙○○前未曾受有期徒刑以上刑之宣告，有臺灣高等法院
    被告全國前案紀錄表及臺灣嘉義地方法院檢察署刑案資料查註紀錄表各一份在卷
    可按，其因一時失慮，致罹刑章，經此刑之宣告，當知所警惕，應無再犯之虞，
    本院認對被告所宣告之刑，以暫不執行為適當，爰併宣告緩刑三年，以啟自新。
三、公訴意旨雖另以被告乙○○取走聯同公司貨物後未出售給杜慶財、譚彩蘭、吳進
    成，而偽造譚彩蘭、吳進成署押於銷貨簽認單上，並將價值十一萬三千三百九十
    九元（55370＋6239＋23490＋28300＝113399 ）之貨物侵占入己；又代收豐榮商
    店貨款五千一百三十九元及茂豐商店貨款一萬三百元後並未繳回聯同公司而予以
    侵占入己，因認被告此部分行為涉犯刑法第三百三十六條第二項、同法第二百十
    六條、第二百十條罪嫌云云。惟：
  (一)按犯罪事實應依證據認定之，無證據不得認定犯罪事實刑事訴訟法第一百五十四
    條第二項定有明文。又認定不利於被告之事實，須依積極證據，茍積極證據不足
    為不利於被告事實之認定時，即應為有利於被告事實之認定，更不必有何有利之
    證據；次按告訴人之告訴，係以使被告受刑事訴追為目的，是其陳述是否與事實
    相符，仍應調查其他事實以資審認；再按檢察官就被告犯罪事實，應負舉證責任
    ，並指出證明之方法。九十一年二月八日修正公布之刑事訴訟法第一百六十一條
    第一項亦定有明文，故檢察官對於起訴之犯罪事實，應負提出證據及說服之實質
    舉證責任。倘所提出之證據不足為被告有罪之積極證明，或其指出證明方法無從
    說服法院以形成被告有罪之心證，基於無罪推定原則，自應為被告無罪判決之諭
    知，最高法院三十年上字第八一六號判例、同院五十二年臺上字第一三○○號判
    例、同院九十二年臺上字第一二八號判例意旨可資參照。
  (二)公訴人以被告涉偽造譚彩蘭、吳進成署押於銷貨簽認單上侵占貨物、代收豐榮及
    茂豐商店貨款未繳回告訴人公司，無非以告訴人公司代理人丙○○指訴、證人杜
    慶財證述、被告簽名之銷貨簽認單及被告借提收取豐榮及茂豐商店帳單正本之簽
    認憑證影本等為其主要論據，然訊據被告堅詞否認有前揭業務侵占及行使偽造私
    文書犯行，辯稱：銷貨簽認單上譚彩蘭、吳進成等署名並非伊所偽造，與杜慶財
    銷貨部分，均係其兄甲○○銷售後交予伊報帳作業績，亦未收取豐榮及茂豐商店
    之貨款等語。經查告訴人所提出被告侵占款項單據中，「茂豐」、「豐榮」銷貨
    簽單上之經辦業務員並非被告乙○○，此有該銷貨簽單各一張在卷可稽，無法據
    以認係被告乙○○所經銷收取貨款。又證人杜慶財於偵查中僅證稱「杜慶財」銷
    貨簽單上之簽名非伊所為，有八十九年九月十一日訊問筆錄在卷可參，證人杜慶
    財亦非指證被告乙○○有銷貨收款之事實。而「杜慶財」、「譚彩蘭」、「吳進
    成」銷貨簽認單經辦業務員欄上雖有乙○○之署名，然該三張與「豐榮」之銷貨
    簽認單，業經告訴人公司於案外人即被告乙○○之兄甲○○所涉業務侵占案件中
    提出告訴，並經本院判處甲○○有期徒刑十月，緩刑三年確定在案，此有該判決
    一份在卷可稽，且經本院調取該案卷宗查核銷貨簽認單之編號及金額結果，該確
    定判決甲○○業務侵占告訴人公司款項中，就本案告訴人公司所提出客戶「杜慶
    財」編號００八六五三、００八六五四號銷貨簽認單，即為該案判決附表編號五
    十一之「里佳」銷貨簽認單（見臺灣嘉義地方法院檢察署八十八年偵字第四八一
    三號偵查卷二十三、二十四頁，本院八十八年度易字第一二八六號刑事卷第七十
    、七一頁）；「譚彩蘭」編號０四一五四八號銷貨簽認單，即為該判決編號五十
    五之「譚彩蘭」銷貨簽認單（見前揭偵查卷第三一頁、刑事卷七九頁）；「吳進
    成」編號０四一八五六號銷貨簽認單，即為該判決附表編號五十六之「嘉修商店
    」銷貨簽認單（見前揭偵查卷第三二頁、刑事卷第八十頁）；「豐榮」編號00
    00000號銷貨簽認單，即為該判決編號二十八「豐榮」銷貨簽認單之一（見
    前揭偵查卷十六頁、刑事卷第六三頁），則本案告訴人公司所提出之前揭銷貨單
    據，雖有乙○○之署名，亦非被告乙○○所經銷。又前揭「豐榮」、「杜慶財」
    、「譚彩蘭」、「吳進成」之貨款銷貨簽認單，經告訴人公司發現案外人甲○○
    未收回貨款後，始由被告乙○○接手處理，於乙○○處理求證後，認定是甲○○
    的問題等情，亦經告訴人代理人簡瓊玉於該案陳明，並由被告乙○○於該案證稱
    ：「里佳」要求甲○○出面，「嘉修」、「譚彩蘭」停止供貨，因為這幾家有承
    認下貨，但都只願意付部分款項，其餘拖欠，所以註記停止供貨等語，有該案八
    十九年七月六日及九十年四月十六日訊問筆錄在卷可稽（見前揭刑事卷第一卷第
    一九一頁、第二卷第四七頁），則前揭銷貨單據所示貨款係甲○○侵占後，始由
    乙○○接手處理，並無證據證明被告乙○○有與甲○○共同侵占該款項之事實，
    雖告訴人公司提出借提帳單正本收款之借提簽認憑證影本為證，然此僅證明被告
    借提前揭經查核未收回貨款之簽帳單，用以處理後續收款事宜，亦無法據以推定
    被告乙○○確有收取該簽認單所示之貨款，而為不利於被告事實之認定。此外，
    公訴人就起訴被告侵占前揭貨款之事實，並未提出其他具體證據以供本院審酌，
    本院復查無其他積極證據可認被告確有該業務侵占之犯行，應認被告此被訴部分
    之犯罪不能證明，本應諭知被告無罪，惟公訴人認與本院前揭業務侵占部分，有
    裁判上一罪關係，爰不另為無罪之諭知，附此敘明。
據上論斷，應依刑事訴訟法第二百九十九條第一項前段，刑法第五十六條、第三百三
十六條第二項、第七十四條第一款，罰金罰鍰提高標準條例第一條前段，判決如主文
。
本案經檢察官陳昭廷到庭執行職務。
中      華      民      國    九十三    年      三      月     十八     日
                                      臺灣嘉義地方法院刑事第三庭
                                          審判長法官  沈  福  財
                                                法官  朱  美  璘
                     法官  陳  端  宜
右正本證明與原本無異。
如不服本判決，應於判決送達後十日內向本院提出上訴狀( 應附繕本 )。告訴人或被
害人如對於本判決不服者，應具備理由請求檢察官上訴，其上訴期間之計算係以檢察
官收受判決正本之日期為準。
中      華      民      國    九十三    年      三      月     十八     日
                                              書記官  王  佩  湘
附錄論罪科刑法條
刑法第三百三十五條第一項：
意圖為自己或第三人不法之所有，而侵占自己持有他人之物者，處五年以下有期徒刑
、拘役或科或併科一千元以下罰金。
刑法第三百三十六條第二項：
對於業務上所持有之物，犯前條第一項之罪者，處六月以上五年以下有期徒刑，得併
科三千元以下罰金。
